【裁判字號】    89,上訴,3828
【裁判日期】    891229
【裁判案由】    毒品危害防制條例
【裁判全文】
臺灣高等法院刑事判決                          八十九年度上訴字第三八二八號
    上  訴  人
    即  被  告  甲○○
右上訴人因毒品危害防制條例案件，不服臺灣板橋地方法院八十九年度訴字第八九五
號，中華民國八十九年十二月二十九日第一審判決（起訴案號：臺灣板橋地方法院檢
察署八十八年度偵字第二九一三號）提起上訴，本院判決如左：
    主  文
原判決關於施用第二級毒品部分暨執行刑撤銷。
甲○○連續施用第二級毒品，累犯，處有期徒刑伍月，扣案之安非他命一包（驗餘淨
重零點零陸公克、包裝重零點公克）、塑膠管壹支、吸管參支、玻璃球壹顆及吸食
器壹個均沒收銷燬，另打火機貳個沒收。
其他上訴駁回。
本判決第二項撤銷改判部分與前項上訴駁回部分，所處之刑，應執行有期徒刑壹年，
扣案之海洛因柒包（驗餘淨重合計貳點陸公克、包裝重壹點陸公克）、安非他命一包
（驗餘淨重零點零陸公克、包裝重零點參公克）、塑膠管壹支、吸管參支、玻璃球壹
顆及吸食器壹個均沒收銷燬，另打火機貳個沒收。
    事  實
一、甲○○曾於民國（下同）八十五年間因違反麻醉藥品管理條例案件，經原審以八
    十五年度易字第三五三五號判決判處有期徒刑四月確定，而於同年十月二十八日
    執行完畢。復因施用第二級毒品案件，經原審以八十七年度易字第一六三七號裁
    定送勒戒處所觀察、勒戒，認無繼續施用毒品傾向，經原審於八十七年七月三十
    日以八十七年度易字第一六三七號為免刑判決確定。詎仍不知悔改，明知海洛因
    及安非他命係毒品危害防制條例所明定之第一級、第二級毒品，不得施用及持有
    ，竟分別基於概括之犯意，自八十八年九月間某日起至同年十一月二十三日止，
    連續在台北縣蘆洲市○○路二五九巷二十號二樓住處，各非法施用第一級毒品海
    洛因及第二級毒品安非他命數次，嗣於同年十一月二十四日（起訴書誤載為十月
    二十四日）十四時許，在上開住處為警查獲甲○○及陳鎮邦（檢察官另案偵辦）
    ，並扣得甲○○所施用而為陳鎮邦所有之第一級毒品海洛因七小包（驗餘淨重合
    計二點六公克）及甲○○所有之第二級毒品安非他命一包（驗餘淨重０點０六公
    克、包裝重０點三公克）、塑膠管一支、打火機二個、吸管三支、玻璃球一顆、
    吸食器一個等物。嗣經檢察官聲請原審以八十八年度毒聲字第七五０九號裁定送
    勒戒處所觀察、勒戒後，認有繼續施用毒品之傾向，再經原審於八十八年十二月
    十八日以八十八年度毒聲字第八０七六號裁定令入戒治處所施以強制戒治一年。
二、案經台北市政府警察局中正第一分局移請台灣板橋地方法院檢察署檢察官偵查起
    訴。
    理  由
一、訊據上訴人即被告甲○○對於右揭時、地連續施用安非他命之事實，坦承不諱，
    而其於警查獲時所採集尿液經送法務部調查局檢驗結果確有甲基安非他命陽性反
    應，有該局八十九年七月五日（89）陸（一）字第89048109號檢驗通知書在卷可
    稽，並有扣案之安非他命一包扣案可證，而該扣案物經法務部調查局檢驗結果確
    係甲基安非他命，有該局八十九年七月十三日（89）陸（一）字第89048107號函
    附卷為憑。雖被告於本院審理之前矢口否認有施用第一級毒品海洛因之犯行，經
    查：被告於偵查中坦承有施用第一級毒品海洛因，其供稱「從二、三個月前吸至
    昨天被查獲，均在家裡施打海洛因」（見偵查卷第二十九頁），且被告於警查獲
    時所採集尿液經送法務部調查局檢驗結果有嗎啡陽性反應，有該局八十九年七月
    五日（）陸（一）字第89048109號檢驗通知書在卷可稽，此外，並有扣案之海
    洛因七包扣案可證，而該扣案物經法務部調查局檢驗結果確係海洛因，有該局鑑
    定通知書一紙在卷可憑，又被告於本院審理時已坦承此部分施用海洛因之犯行，
    是被告確亦有施用第一級毒品海洛因之犯行，其之前空言否認，顯不足採。而被
    告前因施用毒品案件，經依原審以八十七年度易字第一六三七號裁定送觀察、勒
    戒後，認無繼續施用毒品之傾向，由原審於八十七年七月三十日以八十七年度易
    字第一六三七號為免刑判決確定，有上開裁定及刑事判決附卷為憑。又被告因本
    件施用毒品案件經原審以八十八年度毒聲字第七五０九號裁定送觀察、勒戒後，
    認有繼續施用毒品傾向之事實，有上開裁定、台灣台北看守所附設勒戒處所八十
    八年十二月九日之有無繼續施用毒品傾向證明書各一份附卷為證，被告並經原審
    以八十八年度毒聲字第八０七六號裁定令入戒治處所施以強制戒治一年，復有該
    裁定在卷可佐。本件事證明確，被告犯行堪以認定。
二、按毒品危害防制條例施行細則第二十五條第三項規定，法院就觀察勒戒人經觀察
    勒戒結果為免刑之判決後，五年內再犯本條例第十條之罪者，分別適用本條例第
    二十條第三項或第二十三條第二項之規定處理，故本件起訴程序並無違誤，合先
    敘明。核被告所為係犯毒品危害防制條例第十條第一項之施用第一級毒品罪及同
    條第二項之施用第二級毒品罪。被告持有海洛因、安非他命之低度行為，應分別
    為其施用海洛因、安非他命之高度行為所吸收，均不另論罪。其先後分別多次施
    用第一級毒品海洛因及第二級毒品安非他命之犯行，時間緊接，犯罪構成要件相
    同，顯係基於概括犯意為之，為連續犯，均應依刑法第五十六條之規定各論以一
    罪並加重其刑。又被告所犯上開連續施用第一級毒品及連續施用第二級毒品二罪
    間，犯意各別，罪名互異，應分論併罰。查被告於八十五年間因違反麻醉藥品管
    理條例案件，經原審以八十五年度易字第三五三五號判決判處有期徒刑四月確定
    ，而於同年十月二十八日執行完畢，有台灣高等法院檢察署刑案紀錄簡覆表在卷
    可稽，其前受有期徒刑執行完畢，於五年以內再犯本件有期徒刑以上之罪，為累
    犯，應分別依刑法第四十七規定遞加重其刑。
三、原審就施用第二級毒品部分予以論科，固非無見，惟查：扣案之塑膠管一支、吸
    管三支、玻璃球一顆、吸食器一個均為被告所有，且係供施用安非他命毒品所用
    之器具，業據其於警訊及原審審理時供明在卷，應依毒品危害防制條例第十八條
    第一項前段沒收銷燬之，原判決依刑法第三十八條第一項第二款之規定沒收，尚
    有未洽。被告上訴意旨諉卸犯罪雖無可取，但原判決此部分既有可議即無可維持
    ，自應連同執行刑予以撤銷改判。爰審酌被告之素行、犯罪動機、目的、所生危
    害及犯後態度等一切情狀，量處如主文第二項所示之刑。扣案之安非他命一包（
    驗餘淨重０點０六公克、包裝重０點三公克），係查獲之毒品，塑膠管一支、吸
    管三支、玻璃球一顆、吸食器一個均為被告所有，且係供施用安非他命毒品所用
    之器具，均應依毒品危害防制條例第十八條第一項前段之規定沒收銷燬之。至打
    火機二個為被告所有，供犯罪所用之物，應依刑法第三十八條第一項第二款之規
    定沒收。
四、關於施用第一級毒品部分，原審以被告犯罪明確，同此事實認定，而適用毒品危
    害防制條例第十條第一項、第二十條第三項前段、第十八條第一項前段，刑法第
    十一條前段、第五十六條、第四十七條，並審酌被告之犯罪動機、目的、所生危
    害及犯後態度等一切情狀，就此部分量處有期徒刑玖月，扣案之海洛因七包（驗
    餘淨重合計二點六公克、包裝重一點六公克）為毒品，不問屬於犯人與否，依毒
    品危害防制條例第十八條第一項前段之規定沒收銷燬之，認事用法，核無不合。
    上訴意旨仍飾詞諉卸犯罪或請求從輕而指摘原判決此部分不當，非有理由，應予
    駁回。又本判決第二項撤銷改判部分與前開上訴駁回部分應定執行有期徒刑壹年
    ，扣案之海洛因柒包（驗餘淨重合計貳點陸公克、包裝重壹點陸公克）、安非他
    命一包（驗餘淨重零點零陸公克、包裝重零點參公克）、塑膠管壹支、吸管參支
    、玻璃球壹顆及吸食器壹個均沒收銷燬，另打火機貳個沒收。
據上論斷，應依刑事訴訟法第三百六十八條、第三百六十九條第一項前段、第三百六
十四條、第二百九十九條第一項前段、毒品危害防制條例第十條第二項、第二十條第
三項前段、第十八條第一項前段，刑法第十一條前段、第五十六條、第四十七條、第
五十一條第五款、第九款、第三十八條第一項第二款，判決如主文。
本案經檢察官柯晴男到庭執行職務。
中      華      民      國    八十九    年     十二     月    二十九    日
  臺灣高等法院刑事第十二庭
                                    審判長法  官  劉  景  星
                                          法  官  陳  博  志
                                          法  官  陳  志  洋
右正本證明與原本無異。
其餘部分如不服本判決應於收受送達後十日內向本院提出上訴書狀，其未敘述上訴之
理由者並得於提起上訴後十日內向本院補提理由書（均須按他造當事人之人數附繕本
）。
施用毒品部分不得上訴。
                                          書記官  顧 倪淑 貞
中      華      民      國    九十      年      一      月      二      日
附錄本案論罪科刑法條全文
毒品危害防制條例第十條：
施用第一級毒品者，處六月以上五年以下有期徒刑。
施用第二級毒品者，處三年以下有期徒刑。


司法院資訊處製作；財團法人民間司法改革基金會備份。
